【裁判字號】    89,交上易,481
【裁判日期】    900131
【裁判案由】    過失傷害
【裁判全文】
臺灣高等法院刑事判決                          八十九年度交上易字第四八一號
    上  訴  人  臺灣新竹地方法院檢察署檢察官
    被      告  甲○○
右上訴人因被告過失傷害案件，不服臺灣新竹地方法院八十九年度交易字第一二號中
華民國八十九年十月二十七日第一審判決（起訴案號：臺灣新竹地方法院檢察署八十
八年度偵字第三０七九號），提起上訴，本院判決如左：
    主  文
上訴駁回。
    理  由
一、公訴意旨略以：被告甲○○於民國（下同）八十七年十一月二十九日凌晨零時五
    十分許，駕駛ＥＤ—一六八九號自小客車，沿新竹市○○路由北往南方向直行，
    途經食品路與博愛街之交岔路口時，應注意車前狀況，隨時採取必要之安全措施
    ，且依當時情形並無不能注意情事，竟疏未注意車前狀況，貿然行駛，致與告訴
    人乙○○酒醉（經檢驗呼氣酒精濃度為每公升零點三二毫克）駕駛之車號ＪＶ—
    五０七七號自小客車發生碰撞，告訴人因之受有頭部外傷併腦震盪、臉部撕裂傷
    （約二點五乘零點五乘零點五公分）及多處擦傷之傷害，因認被告甲○○涉犯刑
    法第二百八十四條第一項前段過失傷害罪云云。
二、按犯罪事實應依證據認定之，無證據不得推定其犯罪事實，又不能證明被告犯罪
    者，應諭知無罪之判決，刑事訴訟法第一百五十四條、第三百零一條第一項分別
    定有明文。再事實之認定，應憑證據，如未能發現相當證據，或證據不足以證明
    ，自不能以推測或擬制之方法，為裁判基礎（最高法院四十年台上字第八六號判
    例參照）。又認定犯罪事實所憑之證據，雖不以直接證據為限，間接證據亦包括
    在內，然而無論直接證據或間接證據，其為訴訟上之證明，須於通常一般人均不
    致有所懷疑，而得確信其為真實之程度者，始得據為有罪之認定，倘其證明尚未
    達到此一程度，而有合理之懷疑存在無從使事實審法院得有罪之確信時，即應由
    法院為諭知被告無罪之判決。最高法院七十六年台上字第四九八六號判例亦足資
    參照。
三、公訴人認定被告涉有前開過失傷害罪嫌，無非係以右揭事實，業據告訴人指訴綦
    詳，復有道路交通事故調查報告表及臺灣省竹苗區車輛行車事故鑑定委員會八十
    八年三月十一日竹鑑字第八八一四八號函等在卷足稽，為其主要論據。
四、惟訊據被告甲○○固坦承於上開時地駕駛自小客車與告訴人乙○○駕駛之自小客
    車相撞，致告訴人乙○○受傷之事實不諱，但矢口否認有過失傷害犯行，辯稱：
    伊在經過食品路與博愛街之閃燈號號誌交岔路口時，已減速慢行，待無車後始通
    過該路口，並於將近離開路口時，因告訴人車速過快突然衝出，猝不及防，無法
    避免，始肇成車禍，伊並無過失等語。經查：
(一)按汽車行駛至交岔路口，其行進、轉彎，應遵守燈光號誌或交通警察之指示，道
    路交通安全規則第一百零二條第一項第一款定有明文；又閃光黃燈表示「警告」
    ，車輛應減速接近，注意安全，小心通過。閃光紅燈表示「停車再開」，車輛應
    減速接近，先停止於交岔路口前，讓幹道車優先通行後認為安全時，方得續行，
    道路交通標誌標線號誌設置規則第二一一條第一項第一、二款亦分別定有明文。
    本件肇事之交岔路口，被告之車行方向為閃光黃燈，告訴人車行方向為閃光紅燈
    ，有道路交通事故調查報告表為憑（見原審卷第十六頁），是被告於通過該路口
    時應減速接近，告訴人於通過該路口時除應減速接近外，尚應停止於交岔路口前
    ，讓幹道之被告先行方得續行。
(二)告訴人於原審時亦自承：「．．．，我有減速，但沒有停下來，看左右沒有來車
    ，然後就開過去」（見原審卷第三十頁），又車禍現場僅有告訴人車子所遺留之
    八點三一公尺長之煞車痕，並無被告車子之煞車痕，亦經證人即到場處理之警員
    黃富廣到庭證述屬實（見原審卷第十一、十二頁），復有道路交通事故調查報告
    表所附事故現場圖在卷可稽（見原審卷十六頁），再依前開事故現場圖觀之，被
    告係於通過該路口並接近離開路口時與告訴人發生撞擊。是被告所辯伊到肇事之
    交岔路口時已有減速，本件車禍之發生係告訴人之車速過快乙節尚非全然不可採
    信。參諸告訴人係酒後駕車，亦有載有酒精濃度測定值為每公升零點三二毫克並
    經告訴人簽名之酒精濃度測試紙一紙在卷為憑（見原審卷第十五頁），且告訴人
    迭於偵查及原審時均供稱並未看到被告之車輛等語（見偵查卷第二十一頁、本案
    卷第十頁），亦見本件係告訴人酒後駕車車速過快，且未暫停讓被告之車先通過
    ，以致肇事，尚難遽令被告負責。
(三)至臺灣省竹苗區車輛行車事故鑑定委員會八十八年三月十一日竹鑑字第八八一四
    八號函（見偵查卷第十頁）及臺灣省車輛行車事故覆議鑑定委員會八十九年八月
    十一日府覆議字第八九一一九０號函（見原審卷第三十八頁），雖均認定告訴人
    為肇事主因，以及被告疏於注意車前狀況為肇事次因，然該鑑定內容並未就上開
    證據詳為斟酌，自難遽為不利被告之認定。
(四)此外，復查無其他積極證據足資證明被告涉有過失傷害犯行，自屬不能證明其犯
    罪。
四、原審因予諭知被告無罪之判決，經核尚無違誤。公訴人上訴意旨雖以：「觀諸卷
    附道路交通事故調查表之事故現場圖及現場照片所示，告訴人所遺留之八點三一
    公尺長之煞車痕，係始於案發交岔路口中央並向右偏轉，且雙方車子撞及所產生
    之玻璃碎片，係散落在煞車痕末端處，足見案發當時告訴人已將車子沿遵行車道
    駛至交岔路口中央，始發現左方被告來車，隨即踩煞車並將車子方向盤往右打，
    以避免兩車相撞，惟被告仍然駕車穿越案發交岔路口，且進入對向車道與告訴人
    車子先是九十度車頭相撞後分開（此為被告所自承，見原審卷第三十一頁），然
    後再撞及路邊標示桿才停住，是則被告焉能辯稱伊至路口有減速？蓋如被告至路
    口有減速，又怎會連煞車都沒有就直接撞上去？參以雙方車子撞擊後嚴重毀損情
    形，足見雙方車速均甚快」為由，指摘原判決不當，惟依前開事故現場圖觀之，
    被告係於通過該路口並接近離開路口時與告訴人發生撞擊，另告訴人所遺留之八
    點三一公尺長之煞車痕，雖係始於交岔路口內，然已接近離開路口（公訴人認係
    靠近中央，尚有違誤）並向右偏轉，雙方車輛撞擊所產生之玻璃碎片，亦係散落
    在煞車痕末端處，足見案發當時告訴人車速過快，見被告來車時，已煞車不及，
    並因閃避被告車輛，加上本身車輛打滑始向右偏離，委無足疑，尚難遽以推定係
    被告駕車穿越案發交岔路口，未注意來車，致肇成車禍。公訴人執此爭辯，非屬
    有據，本件上訴為無理由，應予駁回。
據上論斷，應依刑事訴訟法第三百六十八條，判決如主文。
本案經檢察官劉惟宗到庭執行職務。
中      華      民      國     九十     年     一       月    三十一    日
                              台灣高等法院刑事第六庭
                                  審判長法  官  陳  春  秋
                                        法  官  王  麗  莉
                                        法  官  高  明  哲
右正本證明與原本無異。
不得上訴。
                                        書記官  李  垂  福
中     華      民      國     九十     年      二       月      二     日


司法院資訊處製作；財團法人民間司法改革基金會備份。
